【裁判字號】    95,訴,3106
【裁判日期】    951229
【裁判案由】    毒品危害防制條例
【裁判全文】
臺灣臺中地方法院刑事判決              95年度訴字第3106號
公  訴  人  台灣台中地方法院檢察署檢察官
被      告  甲○○
                    （另案在台灣台中女子監獄執行中）
指定辯護人  徐曉萍律師
上列被告因毒品危害防制條例案件，經檢察官提起公訴（九十五
年度偵字第一八二八二號），本院判決如下：
    主    文
甲○○意圖販賣而持有第一級毒品，處有期徒刑伍年貳月。
扣案之第一級毒品海洛因壹包（淨重三點一四公克，包裝重零點
三二公克）、第二級毒品甲基安非他命伍包（驗餘淨重一一點二
一四八公克）沒收銷燬之；電子磅秤壹台、小塑膠袋一百個沒收
。
    犯罪事實
一、甲○○於民國九十五年八月十六日十四時許，在南投縣草屯
    鎮○○○○道路草屯交流道下，以新台幣（下同）二萬三千
    元及五萬元之價格，向綽號「阿華」之不詳姓名男子，購得
    第一級毒品海洛因一包（淨重三點一四公克，包裝重零點三
    二公克）及第二級毒品甲基安非他命五包（淨重一一點二五
    五四公克，起訴書誤為安非他命），而非法持有後，本意供
    自己施用，尚未給付「阿華」價款，但其前因施用第一、二
    級毒品案件，經本院分別判處有期徒刑六月、二月，應執行
    有期徒刑七月，缺錢繳納准予易科罰金之分期款項（甲○○
    前因施用第一、二級毒品案件，經本院以九十五年度訴字第
    一０三號判處六月、二月，應執行有期徒刑七月，如易科罰
    金，以銀元三百元折算一日，原向台灣台中地方法院檢察署
    申請准予分期繳納易科罰金款項，現因未能如期繳納，發監
    執行中），及供其生活所需，竟於同日十五時許，起意販賣
    上開第一、二毒品，以籌措資金，並向台中市○○路與進化
    路口之九九賣場購得小塑膠袋一百個，另自不詳處所取得電
    子磅秤一台，預作販賣上開第一、二級毒品之用。迨於同日
    十八時三十分許，甲○○在台中市○區○○路與中華西街口
    ，正尋求販賣管道時，為警當場查獲，並扣得第一級毒品海
    洛因一包（淨重三點一四公克，包裝重零點三二公克）、第
    二級毒品甲基安非他命五包（淨重一一點二五五四公克），
    及電子磅秤一台、小塑膠袋一百個。
二、案經台中市警察局分局移送台灣台中地方法院檢察署檢察官
    偵查起訴。
    理    由
一、訊據被告甲○○否認意圖販賣而持有第一、二級毒品犯行，
    辯稱伊以二萬三千元及一萬元之價格，向綽號「阿華」之不
    詳姓名男子購買扣案之海洛因一包、甲基安非他命五包，是
    要供自己施用，價款尚未交給「阿華」，沒有販賣意思，扣
    案之電子磅秤一台，是當日購買毒品之前向朋友「阿丁」拿
    的，是用來秤購得之毒品，另小塑膠袋是當日十五時許，在
    台中市○○路與進化路口之九九賣場所購，是供自己分裝吸
    食毒品之用，查獲警員要伊在販賣毒品罪及意圖販賣而非法
    持有毒品罪，二罪選一罪，並表示選擇意圖販賣而非法持有
    毒品罪，可獲不起訴及交保，所以伊才配合供陳因要籌湊上
    次毒品罰金，才會想販毒云云。惟查被告於警訊時已坦承扣
    案之海洛因係伊以二萬三千元之價格，安非他命（應係甲基
    安非他命，下同）以每包一萬元之價格，向「阿華」購得，
    準備賣予他人，小塑膠袋用來分裝，電子磅秤用來秤量，係
    因要籌措上次毒品的罰金，所以才想要販賣毒品，只是想開
    始販賣，尚未賣出等語；又於檢察官初訊時供稱扣案之海洛
    因、安非他命係伊向「阿華」所調，海洛因一包二萬三千元
    ，安非他命一包一萬元，伊因毒品案被判有期徒刑七月，申
    請分期繳納易科罰金款項，已繳納一期，最近一期是九十五
    年八月底，為籌措罰金才準備販賣等語；再於檢察官聲請羈
    押移由本院訊問時供稱伊因生活艱困，單親又要扶養小孩及
    繳交罰金，想說賣毒品籌錢比較快，但還沒販賣，即為警查
    獲等語，前後所供一致，並有第一級毒品海洛因一包（淨重
    三點一四公克，包裝重零點三二公克，見卷附法務部調查局
    鑑定書）、第二級毒品甲基安非他命五包（原淨重一一點二
    五五四公克，取樣零點０四０六公克鑑析用罄，驗餘淨重一
    一點二一四八公克，見卷附憲兵司令部刑事鑑識中心鑑驗通
    知書），及電子磅秤一台、小塑膠袋一百個扣案可稽。證人
    即台中市警察局警員張進典亦證稱被告遭查獲時，帶著一個
    五歲小女孩，沒有與任何人交談，該五歲小女孩一起回警局
    ，製作筆錄時被告並未表示如果不能交保，沒有人可帶小孩
    ，也未要求交保，只是表情很憂愁，本件因有查獲毒品、電
    子磅秤、分裝袋等物，所以被告在警訊時才承認為籌措易科
    罰金款項，所以想販賣毒品，被告係自願陳述，伊並未要求
    被告在販賣毒品罪及意圖販賣毒品而持有毒品罪，二罪選一
    罪承認等語。而被告確曾因施用第一、二級毒品案件，經本
    院以九十五年度訴字第一０三號判處有期徒刑六月、二月，
    應執行有期徒刑七月，如易科罰金，以銀元參佰元折算壹日
    確定，案發時適值被告申請分期繳納易科罰金款項期間，現
    因未能如期繳納，發監執行中等情，復有附台灣高等法院被
    告前案紀錄表及本院刑事判決在卷足憑。依常情，被告既曾
    因施用第一、二級毒品案件，經查獲判刑確定，應知販賣或
    意圖販賣而持有第一、二級毒品罪刑嚴重，況其苟係因為獲
    得交保而於警訊、偵查中坦承意圖販賣而持有第一、二級毒
    品，則其焉會於檢察官聲請羈押移由本院訊問時，仍為同一
    之供述？顯見被告於警訊、檢察官初訊及檢察官聲請羈押移
    由本院訊問時之自白，係出於自由意思，且與事實相符，被
    告在檢察官複訊及本院審理中翻異前供，無非飾卸之詞，不
    足採信，其犯行已堪認定。辯護人聲請再予傳訊證人即台中
    市警察局警員林政彥，因本件事證已明，且其待證事實，與
    證人張進典同一，業據證人張進典供明，本院認無再予傳訊
    必要，併予敘明。
二、查海洛因、甲基安非他命分屬毒品危害防制條例第二條第二
    項第一款、第二款所規定之第一級、第二級毒品。核被告所
    為，係犯毒品危害防制條例第五條第一項之意圖販賣而持有
    第一級毒品罪及同條第二項之意圖販賣而持有第二級毒品罪
    。被告係同時持有扣案之第一級毒品海洛因及第二級毒品甲
    基安非他命，為籌措資金而起意販賣，並購進小塑膠袋一百
    個，及取得電子磅秤一台，預作販賣之用，係以一行為，同
    時觸犯上開二罪名，為想像競合犯，應從一重之意圖販賣而
    持有第一級毒品罪處斷。又被告本身亦染有施用第一、二級
    毒品惡習，其為籌措分期繳納易科罰金之款項，並供其生活
    所需，始起意販賣扣案之第一、二級毒品，而扣案之第一、
    二級毒品數量不多，情節非重，致罹最低法定刑為有期徒刑
    十年、五年之意圖販賣而持有第一、二級毒品之重罪，犯罪
    之情狀尚可憫恕，應依修正前刑法第五十九條規定減輕其刑
    （法定刑無期徒刑部分，減輕為七年以上有期徒刑，法定刑
    為有期徒刑、罰金部分減至二分之一。又被告行為後，刑法
    第五十九條「犯罪之情狀可憫恕者，得酌量減輕其刑」之規
    定，業經公布修正為「犯罪之情狀可憫恕，認科以最低刑度
    仍嫌過重者，得酌量減輕其刑」，自九十五年七月一日施行
    ，屬於科刑範圍事項之變更。依修正施行後刑法第二條第一
    項「行為後法律有變更者，適用行為時之法律。但行為後之
    法律有利於行為人者，適用最有利於行為人之法律」之規定
    ，比較修正前後刑法第五十九條之規定，修正後之規定，並
    未較有利於被告，故本件應適用被告行為時即修正前刑法第
    五十九條之規定減輕其刑）。爰審酌被告僅有毒品危害防制
    條例前科，且於警訊、檢察官初訊及檢察官聲請羈押移由本
    院訊問時坦承上情，態度尚佳，及其犯罪動機、目的、手段
    、所生危害等一切情狀，處以如主文所示之刑。扣案之第一
    級毒品海洛因一包（淨重三點一四公克，包裝重零點三二公
    克）、第二級毒品甲基安非他命五包（驗餘淨重一一點二一
    四八公克），應依毒品危害防制條例第十八條第一項前段諭
    知沒收銷燬之；另電子磅秤一台、小塑膠袋一百個，係供其
    意圖販賣而持有第一、二級毒品所用，則依同條例第十九條
    第一項規定宣告沒收。
據上論斷，應依刑事訴訟法第二百九十九條第一項前段，毒品危
害防制條例第五條第一項、第二項、第十八條第一項前段、第十
九條第一項，刑法第十一條、第二條第一項前段、第五十五條，
修正前刑法第五十九條，判決如主文。
本案經檢察官乙○○到庭執行職務。
中    華    民    國    95    年    12    月    29    日
                  台灣台中地方法院刑事第八庭
                        審判長法  官  朱光國
                              法  官  洪俊誠
                              法  官  鍾堯航
上正本證明與原本無異。
如不服本判決，應於送達後十日內向本院提出上訴狀（須附繕本
），上訴於台灣高等法院台中分院。
                              書記官  吳淑願
中    華    民    國    95    年    12    月    29    日
附錄論罪科刑法條
毒品危害防制條例第五條第一項：
意圖販賣而持有第一級毒品者，處無期徒刑或十年以上有期徒刑
，得併科新台幣七百萬元以下罰金。
毒品危害防制條例第四條第二項：
意圖販賣而持有第二級毒品者，處五年以上有期徒刑，得併科新
台幣五百萬元以下罰金。


司法院資訊處製作；財團法人民間司法改革基金會備份。
